臺灣臺北地方法院刑事判決　　　　　　　　　　　　九十年度交簡上字第一七九號
　　上　訴　人　甲○○
右列上訴人因公共危險案件，不服臺灣臺北地方法院臺北簡易庭民國九十年十月二十
四日九十年度北交簡字第五四二號簡易判決（臺灣臺北地方法院檢察署檢察官聲請簡
易判決處刑書案號：九十年度偵字第二四五七二號），提起上訴，本院管轄之第二審
合議庭判決如左：
    主    文
上訴駁回。
    事    實
一、甲○○於民國八十九年十一月二十九日晚間九時許起至晚間十二時許止飲用酒類
    ，明知其已因服用酒類，達不能安全駕駛動力交通工具之程度，竟仍於翌日凌晨
    零時許駕駛車牌號碼ＣＩＭ－七七二號動力交通工具重型機車，沿安和路二段行
    駛，行經安和路二段七十四巷口，因有蛇行、車身搖擺不定，轉彎半徑過大或過
    小等駕駛操控力欠佳情形為警攔停並進行呼氣酒精濃度檢測，甲○○於八十九年
    十一月三十日凌晨零時四分許之呼氣酒精濃度為０‧七亳克＼公升，因而發覺上
    情。
二、案經臺北市政府警察局大安分局報請臺灣臺北地方法院檢察署檢察官聲請簡易判
    決處刑。
    理    由
一、訊據被告甲○○固不否認於右揭時、地飲用酒類，為警攔停並進行呼氣酒精濃度
    檢測，其於八十九年十一月三十日凌晨零時四分許之呼氣酒精濃度為０‧七亳克
    ＼公升等情，惟矢口否認服用酒類達不能安全駕駛程度而駕駛，辯稱：當日其在
    臺北市○○街近安和路巷口餐飲店飲用酒類至該餐飲店營業結束，欲返家時突發
    覺其發病無法騎乘機車，故將機車以推行方式找尋停放處所，旋為警帶回偵訊，
    實則其酒後並未騎乘機車云云。
二、經查：
（一）被告於八十九年十一月二十九日晚間九時許起至晚間十二時許止飲用酒類達不
      能安全駕駛動力交通工具之程度，竟仍於翌日凌晨零時許駕駛車牌號碼ＣＩＭ
      －七七二號動力交通工具重型機車，沿安和路二段行駛，行經安和路二段七十
      四巷口，因有蛇行、車身搖擺不定，轉彎半徑過大或過小等駕駛操控力欠佳情
      形為警攔停並進行呼氣酒精濃度檢測，被告於八十九年十一月三十日凌晨零時
      二分許之呼氣酒精濃度為０‧七亳克＼公升之事實，業據被告於警訊中坦認無
      訛，核與酒精濃度檢測單、臺北市政府警察局舉發違反道路交通管理事件通知
      單、刑法第一百八十五條之三案件測試觀察紀錄表所載相符；其中被告於八十
      九年十一月三十日凌晨零時四分許之呼氣酒精濃度為０‧七亳克＼公升，行進
      中有蛇行、車身搖擺不定、轉彎半徑過大或過小等駕駛操控力欠佳情形，對員
      警指揮及交通號誌無反應或遲緩，駕駛判斷力顯然欠佳，查獲後，被告腳步不
      穩，且查獲、測試、訊問過程中有語無倫次、多話情事，亦經現場處理員警當
      場觀察、測試後記載明確，有酒精濃度檢測單、刑法第一百八十五條之三案件
      測試觀察紀錄表附卷可按。
（二）被告雖辯稱當日其在臺北市○○街近安和路巷口餐飲店飲用酒類至該餐飲店營
      業結束，欲返家時突發覺其發病無法騎乘機車，故將機車以推行方式找尋停放
      處所，旋為警帶回偵訊，實則其酒後並未騎乘機車云云，然被告當日確騎乘車
      牌號碼ＣＩＭ－七七二號重型機車沿臺北市○○路○段行駛，車速甚慢嚴重蛇
      行、車身搖擺不定一節，業據證人即當日查獲被告之臺北市政府警察局大安分
      局安和所員警江啟森於偵訊中證述纂詳，而證人江啟森與被告素不相識、並無
      宿怨仇隙，此經被告自承不諱，衡情並無羅織誣陷被告之可能或必要，參諸被
      告供稱係自八十九年十一月二十九日晚間九時許起在通化街巷口、安和路五十
      九號處餐飲店飲酒，至凌晨零時餐飲店結束營業始離去，而被告係於零時四分
      許在臺北市○○路○段七十四巷口為警查獲，前已述及，被告如非騎乘機車，
      以其酒後腳步不穩之程度，如何能在短時間內推行重型機車行走如此之距離？
      況被告倘因病發無法騎乘機車，其又自八十九年十一月二十九日晚間九時起至
      十二時止即將車牌號碼ＣＩＭ－七七二號重型機車停放餐飲店前，則其自可直
      接將機車繼續停放該處、逕行搭乘其他車輛離去，何需勉力推行重型機車在車
      道上行走？是被告所辯，要與常情有違，顯係卸責、避就之詞，委無可採，被
      告當日飲用酒類達呼氣酒精濃度０‧七毫克＼公升後，仍騎乘車牌號碼ＣＩＭ
      －七七二號重型機車擬返家，已堪認定。
（三）按刑法第一百八十五條之三規定所謂「不能安全駕駛」，係抽象危險犯，並不
      以發生具體危險為必要，對於呼氣酒精濃度已達每公升０．五五毫克（０．五
      五亳克＼公升）以上，肇事率為一般正常人之十倍，認為已達不能安全駕車之
      標準，此業經法務部八十八年五月十八日以法八八檢字第００一六六九號函告
      週知，應為絕對不能安全駕駛動力交通工具；而就醫學文獻所知，酒精對人體
      造成之影響，於呼氣時酒精濃度達每公升０‧二五毫克（約合體內血液中酒精
      濃度五０亳克＼公升或百分之零點零五）即會輕度中毒，造成輕度協調功能降
      低，呼氣酒精濃度達每公升０‧五毫克時（約合體內血液中酒精濃度一００亳
      克＼公升或百分之零點一）屬輕到中度中毒症狀，出現反應較慢、感覺減低、
      影響駕駛之狀況，又飲酒後一小時許，其體內血液酒精濃度可達最高，飲酒一
      小時後其體內之酒精濃度隨即消減，此亦分別有行政院國軍退除役官兵輔導委
      員會臺北榮民總醫院八十八年八月五日（八八）北總內字第二六八六八號函、
      八十八年十月二十六日（八八）院賓文廉字第一三四０七號臺灣高等法院函附
      台北醫學院附設醫院精神科主任蔡尚穎「酒精對人體生理與行為之影響」一文
      可據。本件被告於八十九年十一月二十九日晚間九時許起至晚間十二時許止飲
      用酒類，於翌日凌晨零時許駕駛車牌號碼ＣＩＭ－七七二號動力交通工具重型
      機車，沿安和路二段行駛，行經安和路二段七十四巷口，因有蛇行、車身搖擺
      不定，轉彎半徑過大或過小等駕駛操控力欠佳情形為警攔停並進行呼氣酒精濃
      度檢測，其於八十九年十一月三十日凌晨零時四分許之呼氣酒精濃度為０‧七
      亳克＼公升，且行進中有蛇行、車身搖擺不定、轉彎半徑過大或過小等駕駛操
      控力欠佳情形，對員警指揮及交通號誌無反應或遲緩，駕駛判斷力顯然欠佳，
      查獲後，被告腳步不穩，查獲、測試、訊問過程中復有語無倫次、多話情事，
      業如前述，被告呼氣酒精濃度已逾０．五五亳克＼公升，且顯已造成其注意力
      、反應力、平衡感、穩定性、駕駛能力降低，應認已達不能安全駕駛動力交通
      工具之程度。
（四）則本件事證已臻明確，被告犯行洵堪認定，應依法論科。
三、核被告所為，係犯刑法第一百八十五之三條服用酒類不能安全駕駛動力交通工具
    而駕駛罪。原審認被告罪證明確，參酌被告有妨害自由前科，查獲時呼氣酒精濃
    度為０‧七毫克＼公升，尚未因酒後駕車傷及他人等節，依刑事訴訟法第四百四
    十九條第一項前段、第四百五十四條第二項，刑法第一百八十五條之三、第四十
    二條第二項，罰金罰鍰提高標準條例第二條予以論科，科處罰金一萬八千元，並
    諭知如易服勞役之折算標準，其認事用法均無不合，量刑亦稱妥適，被告空言否
    認飲用酒類達不能安全駕駛程度而駕駛動力交通工具，自無理由，應予駁回。
據上論斷，應依刑事訴訟法第四百五十五之一條第三項、第三百六十八條，判決如主
文。
本案經檢察官乙○○到庭執行職務。
中      華      民      國    九十一    年     十一     月     十八     日
                              臺灣臺北地方法院交通法庭
                                      審判長法  官  劉  壽  嵩
                                            法  官  陳  婷  玉
                                            法  官  洪  文  慧
右正本證明與原本無異。
不得上訴。
                                            書記官  江  虹  儀
中      華      民      國    九十一    年     十一     月    十八    日
